臺灣臺中地方法院刑事判決　　　　　　 94年度易緝字第353號
公　訴　人　臺灣臺中地方法院檢察署檢察官
被　　　告　甲○○
上列被告因詐欺案件，經檢察官提起聲請簡易判決處刑（聲請案
號：94年度沙簡字第234號），經本院沙鹿簡易庭認不宜以簡易
判決處刑，簽由本院改依通常程序審理，經本院合議庭裁定改依
簡式審判程序審理，判決如下：
    主    文
甲○○幫助意圖為自己不法之所有，以詐術使人將本人之物交付
，處有期徒刑參月，如易科罰金，以參佰元折算壹日。
    犯罪事實
一、甲○○於民國八十七年十一月十三日，至臺中縣沙鹿郵局，
    以其自己名義開立局號0000000號，帳號00000
    00號存款帳戶，並領得存摺、金融卡及密碼。甲○○依一
    般社會之通見，其可預見不詳人士無故蒐集他人存摺、提款
    卡，而其將自己帳戶提供予他人使用，足供他人詐騙財物，
    仍不違背其本意，基於幫助之不確定故意，於九十三年八月
    二十日後之不詳時間，在臺中市○○路某茶藝館，將其所開
    立前開存款帳戶之存摺、金融卡、密碼，以新臺幣（下同）
    四千元之代價，交付予真實、姓名年籍不詳之成年男子。該
    名不詳男子將甲○○前開帳戶提供予不詳之詐騙集團成員使
    用。於九十三年九月一日中午十二時許，由某姓名、年籍不
    詳之成年男子以電話聯絡乙○○，並向其詐稱：其鴿子在伊
    手上，必須按指示匯款，才將鴿子返還云云，致乙○○陷於
    錯誤，信以為真，而依該詐騙集團成員指示，於九十三年九
    月一日，至臺中縣潭子鄉潭子郵局以金融卡轉帳之方式，匯
    款新臺幣（下同）一千八百零十七元至甲○○上開郵局帳戶
    內，得手後，該名不詳男子於同年九月三日，復要求乙○○
    再行匯款，乙○○發現情形有異，始知受騙而報警處理。
二、案經臺中縣警察局清水分局報告臺灣臺中地方法院檢察署檢
    察官偵查後聲請簡易判決處刑，本院沙鹿簡易庭認為不宜以
    簡易判決處刑，移由本院刑事庭改依通常程序審理。
    理    由
一、訊據被告甲○○對於上開時、地，將其申請之臺中縣沙鹿郵
    局局號0000000號，帳號0000000號存款帳戶
    之存摺、提款卡、密碼，以四千元之代價，交予真實姓名、
    年籍均不詳之成年男子使用之事實坦承不諱，且查被害人乙
    ○○受真實姓名、年籍不詳之成年男子詐騙，而匯款至被告
    前揭帳戶，業據被害人乙○○於警詢時指述在卷，並有中華
    郵政股份有限公司豐原郵局九十四年五月十二日營字第○九
    四五○一○一一四號函暨所附具之客戶資本資料、客戶歷史
    交易清單、被害人乙○○所提供之存摺明細各乙份在卷可稽
    。是該名真實姓名不詳之人士顯具意圖為自己不法所有之犯
    意，以向被害人詐騙手中有被害人之鴿子為詐術，使被害人
    乙○○陷於錯誤，而將本人之財物交付，該真實姓名、年籍
    不詳之人應係犯詐欺取財罪甚明。再被告於本院審理時坦承
    ，確有將其所有之前揭金融帳戶存摺、提款卡、密碼，出售
    予不詳男子使用，且觀之被告前開帳戶交易資料，於被告九
    十三年八月二十日後某日交付該帳戶後，迄本案查獲時止，
    確有被害人乙○○所匯入款項匯進及提出之紀錄，足見被告
    前揭自白非虛。復按銀行或郵局活期帳戶可供款項之存匯、
    提領，係一般人均可輕易申請開設，並無任何資格條件之限
    制，此為具備普通知識經驗之一般人在日常生活經驗所俱知
    之常識。故如非係以「借人頭」之手法，欲利用他人之帳戶
    以詐騙財物，豈須付費購買他人之帳戶。被告係年紀二十餘
    歲之人，對於前揭一般生活經驗常識，應知之甚詳，竟將金
    融帳戶資料提供借予素不相識之人士使用，顯然可得預見該
　　不詳人士係透過借用其帳戶，以行詐騙他人財物之犯行，而
  　躲避警方追查。則被告前揭自白確與事實相符，是本件罪証
    已甚明確，被告犯行堪以認定，應予依法論科。
二、按幫助犯之成立，主觀上行為人須有幫助故意，客觀上須有
    幫助行為。且幫助犯係從屬於正犯而成立，並無獨立性，故
    幫助犯須對正犯之犯罪事實，具有共同認識而加以助力，始
    能成立，其所應負責任，亦以與正犯有同一認識之事實為限
　　，若正犯所犯之事實，超過其共同認識之範圍時，則幫助者
  　事前既不知情，自不負責。從犯對正犯行為所認識之內容，
    如與正犯所發生之事實不一致時，應僅就其所認識之範圍負
    責。查，被告基於幫助詐欺取財之不確定故意，交付前揭存
　　摺、提款卡、密碼，供詐騙集團作為犯詐欺取財之用，被害
    人乙○○確受詐欺集團詐欺取財得逞等節，已如前述，是核
    其所為，係犯刑法第三十條第一項前段、第三百三十九條第
    一項之幫助詐欺取財罪。被告幫助他人犯詐欺取財罪，係從
    犯，爰依刑法第三十條第二項之規定，按正犯所犯詐欺取財
    罪之刑減輕之。爰審酌被告前未曾有犯罪之紀錄，有臺灣高
    等法院被告全國前案紀錄表乙份在卷足憑，素行良好，犯罪
    之動機係因貪圖小利，一時失慮而提供所有之金融帳戶幫助
    他人詐騙財物，犯罪之手段，及犯罪後坦承犯行，尚有悔意
    ，其所交付之存款帳戶之數量僅一本，被害人遭詐騙而匯入
    被告上開帳戶之金額為一千餘元，金額非鉅等一切情狀，量
    處如主文所示之刑，並諭知易科罰金之折算標準，以示懲儆
    。
據上論斷，應依刑事訴訟法第四百五十二條、第二百七十三條之
一第一項、第二百九十九條第一項前段，刑法第三百三十九條第
一項、第三十條第一項前段、第二項、第四十一條第一項前段，
罰金罰鍰提高標準條例第一條前段、第二條，判決如主文。
中　　華　　民　　國　　94　　年　　9 　　月　　23　　日
                        臺灣臺中地方法院刑事第五庭
                  　　　        法  官  劉麗瑛
上正本證明與原本無異。
如不服本判決，應於送達後十日內向本院提出上訴狀（須附繕本
），上訴於臺灣高等法院臺中分院。
                                書記官  游智凱
中　　華　　民　　國　　94　　年　　9 　　月　　23　　日
附錄論罪科刑法條
中華民國刑法第三百三十九條
意圖為自己或第三人不法之所有，以詐術使人將本人或第三人之
物交付者，處五年以下有期徒刑、拘役或科或併科一千元以下罰
金。
以前項方法得財產上不法之利益或使第三人得之者，亦同。
前二項之未遂犯罰之。
中華民國刑法第三十條
幫助他人犯罪者，為從犯。雖他人不知幫助之情者，亦同。
從犯之處罰，得按正犯之刑減輕之。
